臺灣彰化地方法院刑事判決　　　　　 　95年度交訴字第210號
公　訴　人　臺灣彰化地方法院檢察署檢察官
被　　　告　甲○○
上列被告因過失致死案件，經檢察官提起公訴（九十五年度調偵
字第三七○號），被告於準備程序中就被訴事實為有罪之陳述，
經告知簡式審判程序之旨，並聽取公訴人、被告之意見後，本院
合議庭裁定由受命法官獨任進行簡式審判程序，判決如下：
    主  文
甲○○因過失致人於死，處有期徒刑陸月，如易科罰金，以銀元
佰元即新臺幣玖佰元折算壹日。
    事  實
一、甲○○領有小型車普通駕駛執照，於民國九十五年六月二十
    六日上午六時三十分許，駕駛車牌號碼七五七○－ＪＢ號自
    用小客車，沿彰化縣花壇鄉○○路由南往北方向行駛，行經
    中山路與該路二段七十巷之無號誌交岔路口時，原應注意該
    路段行車速限為時速七十公里，行車速度，應依標誌之規定
    ，且行經無號誌之交岔路口時，應減速慢行，作隨時停車之
    準備，並應注意車前狀況，隨時採取必要之安全措施，而依
    當時天候晴、日間自然光線、柏油道路、路面乾燥、無缺陷
    、無障礙物、視距良好之情形，亦無不能注意之情事，竟疏
    未注意及此，即貿然以時速超過七十公里之速度通過上開路
    口，適有黃錫川騎乘車牌號碼ＫＷＷ－四二五號重型機車沿
    中山路二段七十巷由東往西方向行駛，亦疏未注意行近無號
    誌之交叉路口，應減速慢行，且支線道車應暫停讓幹道車先
    行，即貿然穿越中山路二段北向車道，致甲○○見狀已煞避
    不及，所駕駛之上開自用小客車右前側因而撞及黃錫川所騎
    乘之重型機車，致黃錫川人、車倒地，並因傷重而當場死亡
    。甲○○於肇事後，在未被有偵查犯罪職權之機關或公務員
    發覺其犯罪前，主動向據報前來處理之彰化縣警察局交通警
    察隊彰化分隊警員楊涪貴表示其為肇事人，而自首接受裁判
    。
二、案經黃錫川之妻乙○○○告訴及臺灣彰化地方法院檢察署檢
    察官據報相驗後自動檢舉偵查起訴。
    理  由
一、按除被告所犯為死刑、無期徒刑、最輕本刑為三年以上有期
    徒刑之罪或高等法院管轄第一審案件者外，於刑事訴訟法第
    二百七十三條第一項程序進行中，被告先就被訴事實為有罪
    之陳述時，審判長得告知被告簡式審判程序之旨，並聽取當
    事人、代理人、辯護人及輔佐人之意見後，裁定進行簡式審
    判程序；除簡式審判程序及簡易程序案件外，第一審應行合
    議審判；刑事訴訟法第二百七十三條之一第一項、第二百八
    十四條之一分別定有明文。本件被告甲○○所犯係死刑、無
    期徒刑、最輕本刑為三年以上有期徒刑或高等法院管轄第一
    審案件以外之罪，且於本院行準備程序時就被訴事實為有罪
    之陳述，經受命法官告知簡式審判程序之旨，並聽取公訴人
    、被告之意見後，本院合議庭認無不得或不宜改依簡式審判
    程序進行之處，經評議結果，裁定改由受命法官獨任行簡式
    審判程序，合先敘明。
二、上開事實，業據被告甲○○於警詢、偵訊、本院審理時坦承
    不諱，核與證人即被害人黃錫川之妻乙○○○於警詢、偵訊
    時證述之情節相符，復有證號查詢汽車駕駛人駕照種類查詢
    單、彰化縣警察局道路交通事故調查報告表(一)、(二)、道路交
    通事故現場圖、彰化縣警察局受理各類案件紀錄表各一紙、
    車禍現場照片十八幀在卷可稽。又被害人黃錫川係因本件車
    禍而受傷致死，亦經臺灣彰化地方法院檢察署檢察官督同檢
    驗員相驗屬實，此有相驗屍體證明書、驗斷書、勘驗筆錄、
    秀傳紀念醫院法醫參考病例摘要各一份、相驗照片七幀在卷
    為憑。按汽車行駛時，駕駛人應注意車前狀況，並隨時採取
    必要之安全措施；行車速度，依速限標誌或標線之規定，無
    速限標誌或標線者，行經無號誌交岔路口時，駕駛人應減速
    慢行，作隨時停車之準備；道路交通安全規則第九十四條第
    三項、第九十三條第一項第二款分別定有明文。被告駕駛汽
    車，自應注意上述道路交通安全規則之規定，又依附卷之交
    通事故調查報告表(一)、(二)所載，本件車禍發生時，天候晴、
    日間自然光線、柏油道路、路面乾燥、無缺陷、無障礙物、
    視距良好等情況，被告並無不能注意之情事，竟疏未注意及
    此，即貿然超速穿越無號誌之交岔路口，而肇致車禍發生，
    致被害人因而受傷致死，顯已違反前揭規定，其有過失至明
    ，又其過失行為既係造成被害人死亡之直接原因，二者間即
    具有相當因果關係。另按汽車行駛至無號誌時，支線道車應
    暫停讓幹線道車先行，道路交通安全規則第一百零二條第一
    項第二款亦定有明文。被害人騎乘重型機車行經上開路口，
    疏未注意減速慢行，且支線道車未暫停讓幹線道、由被告所
    駕駛之自用小客車先行，即貿然通過，雖亦與有過失，而同
    為肇事原因，此有臺灣省彰化縣區車輛行車事故鑑定委員會
    九五○四九一號鑑定意見書一份在卷可參（調偵字卷第九、
    一○頁），然此仍無解於被告上開過失責任之認定。綜上所
    述，足徵被告之自白確與事實相符，本件事證明確，被告過
    失致人於死之犯行，應堪認定。
三、論罪科刑理由：
  (一)核被告甲○○所為，係犯刑法第二百七十六條第一項之過失
    致人於死罪。
  (二)刑法、罰金罰鍰提高標準條例、刑法施行法先後於九十四年
    二月二日、九十五年五月十七日、同年六月十四日修正公布
    ，並均於九十五年七月一日施行，被告行為後法律既有變更
    ，是關於本案應適用之新舊法，茲比較如下：
  1.刑法第二條第一項規定，係規範行為後法律變更所生新舊法
    律比較適用之準據法，於九十五年七月一日刑法施行後，應
    適用刑法第二條第一項之規定，為「從舊從輕」之比較（最
    高法院九十五年度第八次刑事庭會議決議第一點第一項參照
    ）。
  2.刑法第三十三條第五款關於罰金刑之規定，由「罰金：一元
  　以上」修正為「罰金：新臺幣一千元以上，以百元計算之」
    ，應依刑法第二條第一項規定，適用最有利於行為人之法律
    （最高法院九十五年度第八次刑事庭會議決議參照）。刑法
    第二百七十六條第一項過失致人於死罪關於「或二千元以下
    罰金」之罰金刑部分，經比較新、舊法結果，應以被告行為
    時之法律即修正前刑法第三十三條第五款規定，最有利於被
    告。
　3.刑法施行法第一條之一增訂施行前，依罰金罰鍰提高標準條
    例第一條前段、現行法規所定貨幣單位折算新臺幣條例第二
    條規定，刑法第二百七十六條第一項過失致人於死罪關於「
    或二千元以下罰金」之罰金刑部分，應提高折算「或科新臺
    幣六萬元以下罰金」。刑法施行法修正增訂第一條之一規定
    ：「中華民國九十四年一月七日刑法修正施行後，刑法分則
    編所定罰金之貨幣單位為新臺幣。九十四年一月七日刑法修
    正時，刑法分則編未修正之條文定有罰金者，自九十四年一
    月七日刑法修正施行後，就其所定數額提高為三十倍。但七
    十二年六月二十六日至九十四年一月七日新增或修正之條文
    ，就其所定數額提高為三倍。」依增訂條文提高並改為新臺
    幣後，刑法第二百七十六條第一項過失致人於死罪關於「或
    二千元以下罰金」之罰金刑部分，亦同為「或科新臺幣六萬
    元以下罰金」，經比較新、舊法後，結果並無不同。
  4.刑法第六十二條關於自首之規定，由「對於未發覺之罪自首
    而受裁判者，減輕其刑。但有特別規定者，依其規定。」修
    正為「對於未發覺之罪自首而受裁判者，得減輕其刑。但有
    特別規定者，依其規定。」應依刑法第二條第一項規定，適
    用最有利於行為人之法律（最高法院九十五年度第八次刑事
    庭會議決議第六點第三項參照）。經比較新、舊法結果，應
    以被告行為時之法律即修正前刑法第六十二條規定，最有利
    於被告。
  5.比較時應就罪刑有關之共犯、未遂犯、想像競合犯、牽連犯
    、連續犯、結合犯，以及累犯加重、自首減輕暨其他法定加
    減原因（如身分加減）與加減例等一切情形，綜其全部罪刑
    之結果而為比較（最高法院九十五年度第八次刑事庭會議決
    議第一點第四項參照）。經綜合比較新、舊法之結果，被告
    行為後之新法並未有利於被告，依刑法第二條第一項前段規
    定，本案自應適用被告行為時之法律即修正前刑法第三十三
    條第五款、第六十二條、罰金罰鍰提高標準條例第一條前段
    之規定。
  (三)又被告肇事後，在未被有偵查犯罪職權之機關或公務員發覺
    前，即向據報前來處理之彰化縣警察局交通警察隊彰化分隊
    警員楊涪貴表示其為肇事人而自首，此有彰化縣警察局道路
    交通事故肇事人自首情形紀錄表一紙（相字卷第二○頁）在
    卷可考，其自首而受裁判，應依修正前刑法第六十二條前段
    規定減輕其刑。爰審酌被告因過失致被害人死亡，所生危害
    非輕，然考量本件車禍之發生，被害人亦與有過失，且被告
    事後業與被害人家屬達成和解，並賠償被害人家屬新臺幣五
    十萬元（不含強制汽車責任保險金），此有本院九十六年度
    彰交附民移調字第一號調解程序筆錄一紙（本院卷第二六頁
    ）在卷可參，暨犯罪後坦承犯行，態度尚屬良好等一切情狀
    ，量處如主文所示之刑。
  (四)刑法關於易科罰金之折算標準，亦於九十四年二月二日修正
    公布，並於九十五年七月一日施行，參酌前揭最高法院九十
    五年度第八次刑事庭會議決議第一點第四項，並未敘及易科
    罰金事項，應與罪行有關之共犯、未遂犯、想像競合犯、牽
    連犯、連續犯、結合犯，以及累犯加重，自首減輕暨其他法
    定加減原因（如身分加減）與加減例等一切情形，綜合而為
    比較，依明示其一排除其餘之法理，易科罰金自不在此綜合
    比較之範圍，此部分於新法施行後，應依新法第二條第一項
    規定，適用最有利於行為人之法律（最高法院九十五年度第
    八次刑事庭會議決議第三點第二項參照）。再刑法第四十一
    條第一項前段關於易科罰金折算標準之規定，由「犯最重本
    刑為五年以下有期徒刑以下之刑之罪，而受六個月以下有期
    徒刑或拘役之宣告，因身體、教育、職業、家庭之關係或其
    他正當事由，執行顯有困難者，得以一元以上三元以下折算
    一日，易科罰金。」修正為「犯最重本刑為五年以下有期徒
    刑以下之刑之罪，而受六個月以下有期徒刑或拘役之宣告者
    ，得以新臺幣一千元、二千元或三千元折算一日，易科罰金
    。」修正前刑法第四十一條第一項前段之易科罰金折算標準
    ，依修正刪除前之罰金罰鍰提高標準條例第二條規定，應就
    其原定數額提高為一百倍折算一日，並依現行法規所定貨幣
    單位折算新臺幣條例第二條規定，以新臺幣元之三倍折算之
    ，亦即，修正前刑法第四十一條第一項前段之易科罰金折算
    標準，應以銀元一百元以上三百元以下即新臺幣三百元以上
    九百元以下折算為一日。經比較新、舊法結果，本案易科罰
    金部分，應以被告行為時之法律最有利於被告，依刑法第二
    條第一項前段規定，關於被告處有期徒刑六月部分，自應適
    用被告行為時之法律即修正前刑法第四十一條第一項前段、
    修正前罰金罰鍰提高標準條例第二條規定，並諭知易科罰金
    之折算標準。
據上論斷，應依刑事訴訟法第二百七十三條之一第一項、第二百
九十九條第一項前段，刑法第二條第一項前段、第二百七十六條
第一項，修正前刑法第六十二條前段、第四十一條第一項前段，
罰金罰鍰提高標準條例第一條前段，修正前罰金罰鍰提高標準條
例第二條，判決如主文。
本案經檢察官陳茂亭到庭執行職務。
中　　華　　民　　國　　96　　年　　3 　　月　　8 　　日
  　　　　　　　　　交通法庭　  法  官　鄭舜元
以上正本證明與原本無異。
如不服本判決，應於判決送達後10日內，向本院提出上訴狀（須
附繕本）。
告訴人或被害人對於判決如有不服具備理由請求檢察官上訴者，
其上訴期間之計算係以檢察官收受判決正本之日期為準。
中　　華　　民　　國　　96　　年　　3 　　月　　9 　　日
                                書記官  呂雅惠
附錄：論罪科刑法條：
刑法第276條
因過失致人於死者，處2年以下有期徒刑、拘役或2,000元以下罰
金。
從事業務之人，因業務上之過失犯前項之罪者，處5年以下有期
徒刑或拘役，得併科3,000元以下罰金。
